【裁判字號】    99,抗,297
【裁判日期】    991130
【裁判案由】    停止執行
【裁判全文】
臺灣高等法院高雄分院民事裁定           99年度抗字第297號
抗  告  人  豐和工程有限公司
法定代理人  莊啟川
上列抗告人因與相對人光順營造有限公司間聲請停止執行事件，
對於民國99年9 月24日臺灣高雄地方法院99年度審訴字第1456號
所為裁定提起抗告，本院裁定如下：
    主  文
抗告駁回。
抗告程序費用由抗告人負擔。
    理  由
一、原審以：按有回復原狀之聲請，或提起再審或異議之訴，或
    對於和解為繼續審判之請求，或提起宣告調解無效之訴，撤
    銷調解之訴，或對於許可強制執行之裁定提起抗告時，法院
    因必要情形或依聲請定相當並確實擔保，得為停止強制執行
    之裁定，強制執行法第18條第2 項定有明文。又按法院依強
    制執行法第18條第2 項定擔保金額，而為准許停止強制執行
    之裁定者，該項擔保係備供債權人因停止執行所受損害之賠
    償，其數額應依標的物停止執行後，債權人未能即時受償或
    利用該標的所受之損害額，或因另供擔保強制執行所受之損
    害額定之，非以標的物之價值或其債權額為依據（最高法院
    86年度台抗字第442 號裁判意旨參照）。本件相對人以其已
    向原法院提起第三人異議之訴為理由，聲請裁定停止原法院
    99年度司執字第74711 號取回機器設備強制執行程序，經審
    認為其聲請裁定停止執行為有理由，應予准許。並審酌強制
    執行之債權額為新臺幣（下同）5,800,000 元，執行之標的
    為聲請人向第三人恭鼎工程有限公司所購買100 噸雙孔懸臂
    工作車及施工設備，本件強制執行程序如予以停止，將導致
    相對人不能即時由強制執行所得金額受償可能受有損害，故
    認本件停止執行擔保金之酌定，應以相對人執行債權額5,80
    0,000 元不能即時受償所受之利息損害等為考量，再參酌本
    件第三人異議之訴依其爭執之難易程度，其訴訟期間應可評
    估約2 年，因而酌定擔保金額為580,000 元予以准許。
二、本件抗告意旨略稱：停止執行需於強制執行程序終結前為之
    ，若強制執行程序已經終結，則無停止執行之問題。伊與債
    務人恭鼎工程有限公司間取回機器設備強制執行事件（高雄
    地院99年度司執字第74711 號），業經司法事務官於99年6
    月28日至執行標的物所地高雄縣台27線六龜大橋工地，經執
    行債務人恭鼎公司委託現場工程師余政峰指出執行標的物後
    ，由司法事務官當場解除執行債務人之占有，將執行標的物
    交予伊占有。惟因執行標的物結構龐大、複雜，且其拆解需
    俟六龜大橋新建工程施作完畢始安全無虞，故無法於執行當
    日完成拆解交由伊取回。伊為配合工程進度，自行派員將執
    行標的物拆解完畢，於99年7 月16日至現場取回。不料當日
    卻遭相對人光順公司阻擋，嗣經司法事務官到場確認該執行
    標的物已於99年6 月28日由執行法院解除占有，交予聲請人
    取回，並在現場員警保護下取回執行標的物，惟因執行標的
    物數量眾多，聲請人無法於當日全數取回，而於當日下午5
    時30分暫停取回行為。查，本件執行名義為取回機器設備，
    屬於物之交付請求權之執行，而對於動產交付請求權之強制
    執行，於將動產自債務人取去，交付債權人之時，強制執行
    程序即為終結。執行法院99年6 月28日之執行筆錄記載：「
    本院當場解除債務人之占有，將執行標的交予債權人，本件
    於同日上午11時50分執行完畢」等語，且經抗告人、執行債
    務人恭鼎公司派駐現場工程師余政峰閱覽無訛後加以簽名，
    顯見本件執行程序業由執行法院當場解除債務人之占有，並
    將執行標的交予抗告人，執行法院並已當場諭知：「解除債
    務人之占有，將執行標的交予債權人」等語，足見系爭強制
    執行之執行程序業已終結，是相對人聲請停止執行，自非有
    據。退而言之，縱認相對人聲請停止執行為有理由，惟因執
    行標的物為使用於重大工程（如橋樑工程、高架橋工程等）
    之特殊工作車，抗告人於依附條件買賣之方式出賣執行標的
    物予恭鼎公司前，曾以租賃方式將執行標的物出租予恭鼎公
    司，雙方約定8 個月租金300 萬元，平均每月租金為375,00
    0 元，若抗告人不能即時取回執行標的物，則每個月受有相
    當於月租金375,000 元之損害，如以訴訟期間約2 年計算，
    則抗告人之損失將高達900 萬元，原法院僅以利息損害酌定
    擔保金58萬元，顯有未當，爰提起抗告，求為廢棄原裁定等
    語。
三、按依強制執行法第18條第2 項規定，只須當事人提起異議之
    訴，在該異議之訴確定前，法院如認有必要，得依職權為停
    止執行之裁定；其在當事人願供擔保，聲請停止強制執行時
    ，法院亦非不得依其聲請，定相當並確實之擔保，為停止強
    制執行之裁定。至該異議之訴實體上有無理由，則非法院於
    裁定停止強制執行時應予審酌之事項（最高法院93年台抗字
    第723 號裁定意旨參照）。經查：
  １、本件相對人以其已向原法院提起第三人異議之訴為理由，
      聲請裁定停止原法院99年度司執字第74711 號取回機器設
      備強制執行程序。而關於原法院99年度司執字第74711 號
      強制執行程序是否已終結乙節，因執行法院99年6 月28日
      執行筆錄記載：「債權人（按：即抗告人）稱：債務人（
      恭鼎公司）已委託現場工程師余政峰指出現場執行4 台機
      器設備如附件，另稱今日僅就標的的部分先予以拆卸，
      其餘、、部分待債務人施工完畢再予以拆卸，並具
      狀陳報法院」等語，可見司法事務官於99 年6月28日第一
      次執行時僅拆卸執行標的物的部分，其餘、、之
      部分並未拆卸交由抗告人取回。另司法事務官亦於99年6
      月28日執行筆錄記載：「因橋樑工程施工中且標的物龐大
      拆卸不易，經與債權人協調後並經債權人同意，由債權人
      派人駐在現場配合標的物於完工後拆卸，逐一取回標的物
      ，惟因本院距執行現場遙遠，且無法配合派人陪同於現場
      執行，司法事務官諭知影印本份筆錄交債權人並通知警局
      ，使債權人遇狀況時得聯繫警員協助取回標的物，待全數
      拆卸取回標的物時，具狀並製作取回物品清單，向本院陳
      報執行終結」等語，足見本件強制執行程序並未執行終結
      ，抗告人主張強制執行程序已於99年6 月28日終結云云，
      尚非可採。又司法事務官於99年8 月26日雄院高99司執祿
      字第74711 號執行命令六（二）中載明：「本強制執行事
      件於99年6 月28日第一次執行時，司法事務官向債權人（
      按：即抗告人）及其代理人等諭知系爭工作物涉及公共工
      程之進度，攸關公益，宜配合債務人施工完畢拆卸後逐一
      並儘速取回，如遇狀況可隨時聯繫當地警政機關並通知本
      院協助，上述記載業經司法事務官於7 月19日於本院執行
      筆錄補充記載，且本件前業依債權人之聲請，定期續為執
      行，是本件尚未執行終結，其理至明」等語，足見司法事
      務官亦認為本件強制執行程序尚未終結。從而，抗告人主
      張系爭強制執行程序業已終結，且相對人提起第三人異議
      之訴顯無理由，認相對人不得聲請停止執行，容有誤會。
  ２、次按法院依強制執行法第18條第2 項定擔保金額，而為准
      許停止強制執行之裁定者，該項擔保係備供債權人因停止
      執行所受損害之賠償，其數額應依標的物停止執行後，債
      權人未能即時受償或利用該標的所受之損害額，或因另供
      擔保強制執行所受之損害額定之，非以標的物之價值或其
      債權額為依據（最高法院86年度台抗字第442 號裁定意旨
      參照）。又法院依強制執行法第18條第2 項規定，以裁定
      命債務人供擔保後停止強制執行，其擔保金額之多寡應如
      何認為相當，原屬於法院職權裁量之範圍，如已斟酌債權
      人因停止強制執行不當所應受之損害為衡量之標準，即非
      當事人所可任意指摘（最高法院98年台抗字第162 號裁定
      意旨參照）。查，抗告人聲請強制執行之債權額為580 萬
      元，其所聲請強制執行之標的為抗告人向執行債務人恭鼎
      公司所購買100 噸雙孔懸臂工作車及施工設備，本件強制
      執行程序如予以停止，將導致抗告人不能即時由強制執行
      所得金額受償可能受有損害。原法院以：本件停止執行擔
      保金之酌定，應以抗告人執行債權額580 萬元不能即時受
      償所受之利息損害等為考量，再參酌本件第三人異議之訴
      依其爭執之難易程度，其訴訟期間應可評估約2 年等情，
      因而酌定本件擔保金額為58萬元，經核尚屬適當。抗告人
      指摘原法院所定之擔保金額過低云云，要非可採。
四、據上論結，本件抗告為無理由，依民事訴訟法第495 條之1
    第1 項、第449 條第1 項、第95條、第78條，裁定如主文。
中    華    民    國    99    年    11    月    30    日
                            民事第四庭
                                審判長法官  蔡文貴
                                法      官  黃科瑜
                                法      官  林健彥
以上正本證明與原本無異。
如不服本裁定應於送達後10日內向本院提出再抗告狀（並按他造
當事人之人數附繕本），並繳納再抗告費新臺幣1,000 元。
再為抗告僅得以適用法規顯有錯誤為理由，並應委任律師為代理
人。如委任律師提起抗告者，應一併繳納抗告費。
中    華    民    國    99    年    11    月    30    日
                                書  記  官  黃富美
附註：
抗告人之配偶、三親等內之血親、二親等內之姻親，或抗告人為
法人、中央或地方機關時，其所屬專任人員具有律師資格並經法
院認適當者，亦得為第三審代理人。
抗告人或其法定代理人具有律師資格者及前項情形，應於提起抗
告或委任時釋明之。

司法院資訊處製作；財團法人民間司法改革基金會備份。
